臺灣彰化地方法院刑事判決　　　　　　　 96年度訴字第275號
公　訴　人　臺灣彰化地方法院檢察署檢察官
被　　　告　甲○○
上列被告因違反毒品危害防制條例案件，經檢察官提起公訴（95
年度毒偵字第5049號、96年度毒偵字第130號），被告於準備程
序為有罪之陳述，經本院合議庭裁定本件由受命法官獨任進行簡
式審判程序，判決如下：
    主  文
甲○○施用第一級毒品，累犯，處有期徒刑拾月；又施用第一級
毒品，累犯，處有期徒刑拾月，扣案之海洛因壹包（淨重零點零
壹公克），沒收銷燬之，扣案之注射針筒壹支，沒收之；又施用
第二級毒品，累犯，處有期徒刑捌月。應執行有期徒刑壹年陸月
，扣案之海洛因壹包（淨重零點零壹公克），沒收銷燬之，扣案
之注射針筒壹支，沒收之。
    事  實
一、甲○○前因施用毒品案件，經裁定送強制戒治，於民國89年
    10月11日因停止戒治付保護管束期滿未經撤銷，視為執行完
    畢，並經本院於89年9月6日以89年度員簡字第407號判決判
    處有期徒刑3月確定，於89年11月17日以易科罰金執行完畢
    。復因施用毒品案件，於93年12月13日經本院以93年度訴字
    第1340號判決判處有期徒刑8月確定，甫於94年9月26日執行
    完畢，再因施用毒品案件，經本院以95年度訴字第1530號判
    決判處有期徒刑1年4月，現正執行中。仍不知悔改，於95年
    11月14日23時許，在彰化縣埤頭鄉○○○○道旁，以注射方
    式施用第一級毒品海洛因1次，又於同年12月6日12時10分許
    ，在彰化縣溪湖鎮○○路與信善街口，以注射方式施用海洛
    因1次；另於95年11月14日23時許，在彰化縣埤頭鄉○○○
    ○道旁，以加熱吸食方式施用第二級毒品甲基安非他命1次
    ；嗣於95年11月15日18時40分許，為警辦理列管毒品人口定
    期調驗業務時，經採集其尿液送驗，結果嗎啡及甲基安非他
    命均呈陽性反應；復於同年12月6日12時25分許，在彰化縣
    溪湖鎮○○路與文東街口，為警查獲，並扣得第一級毒品海
    洛因1包（淨重0.01公克）及注射針筒1支，始悉上情。
二、案經彰化縣警察局北斗分局報告臺灣彰化地方法院檢察署檢
    察官偵查起訴。
    理  由
一、本件被告甲○○所涉係死刑、無期徒刑、最輕本刑為3年以
    上有期徒刑之罪或高等法院管轄第一審案件以外之罪，被告
    於本院行準備程序時就被訴事實為有罪之陳述，本院合議庭
    依刑事訴訟法第273條之1第1項規定，裁定改由受命法官獨
    任行簡式審判程序，先予敘明。
二、據以論罪之證據名稱：
（一）詮昕科技股份有限公司濫用藥物尿液檢驗報告單2紙。
（二）應受尿液採驗人尿液檢體採集送驗紀錄表、彰化縣警察局
      溪湖分局委託檢驗尿液代號與真實姓名對照認證單、彰化
      縣警察局溪湖分局查獲涉嫌毒品危害防制條例毒品初步檢
      查報告單各1紙。
（三）法務部調查局鑑定書1紙。
（四）扣案之海洛因1包（淨重0.01公克）、注射針筒1支。
（五）查獲照片。
（六）被告在警詢、偵訊時及本院審理時之自白。
三、論罪與量刑：
（一）按毒品危害防制條例於92年7月9日修正公布，自93年1月9
      日施行，其中第20條、第23條將施用毒品之刑事處遇程序
      ，區分為「初犯」及「5年內再犯」、「5年後再犯」。依
      其立法理由之說明，初犯經觀察、勒戒或強制戒治後，應
      為不起訴處分或不付審理之裁定；經觀察、勒戒或強制戒
      治執行完畢釋放後，5年內再犯者，因其再犯率甚高，原
      實施之觀察、勒戒及強制戒治既已無法收其實效，爰依法
      追訴或裁定交付審理。至於經觀察、勒戒或強制戒治執行
      完畢釋放後，5年後再犯者，前所實施之觀察、勒戒或強
      制戒治已足以遮斷其施用毒品之毒癮，為期自新及協助其
      斷除毒癮，仍適用初犯規定，先經觀察、勒戒或強制戒治
      之程序。從而依修正後之規定，僅限於「初犯」及「5年
      後再犯」2種情形，始應先經觀察、勒戒或強制戒治程序
      。倘被告於5年內已再犯，經依法追訴處罰，縱其第3次（
      或第3次以上）再度施用毒品之時間，在初犯經觀察、勒
      戒或強制戒治執行完畢釋放5年以後，已不合於「5年後再
      犯」之規定，且因已於「5年內再犯」，顯見其再犯率甚
      高，原實施觀察、勒戒或強制戒治，已無法收其實效，即
      應依該條例第10條處罰（最高法院95年度第7次刑事庭會
      議決議第2點參照）。本件被告前因施用毒品，經強制戒
      治，於89年10月11日執行完畢，又於5年內，因施用毒品
      案件經本院以93年度訴字第1340號判決判處有期徒刑8月
      確定，有臺灣高等法院被告前案紀錄表在卷可考，則其再
      犯本件施用第一級毒品、第二級毒品犯行，按諸前揭說明
      ，自無毒品危害防制條例第20條第3項規定之適用，而應
      按同條例第23條第2項規定，依法論科。本件事證明確，
      被告施用海洛因、甲基安非他命之犯行，應堪認定。
（二）核被告甲○○所為，係犯毒品危害防制條例第10條第1項
      、第2項之施用第一級、第二級毒品罪。被告為施用毒品
      而持有第一級、第二級毒品，其持有之低度行為均應為施
      用之高度行為所吸收，不另論罪。被告所為3次犯行，犯
      意各別，行為互殊，應予分論併罰。被告有犯罪事實欄所
      載之前科，於94年9月26日執行完畢之事實，有臺灣高等
      法院被告前案紀錄表在卷可稽，被告受此有期徒刑執行完
      畢後，5年以內故意再犯有期徒刑以上之罪，均為累犯，
      應依刑法第47條第1項之規定，各加重其刑。
（三）爰審酌被告素行非佳，前已有多次毒品前科，現正因施用
      毒品案件執行中，顯乏禁絕毒品之決心，然坦承施用犯行
      等一切情狀，各量處如主文所示之刑，並定應執行之刑，
      以示懲儆。扣案之海洛因包（淨重0.01公克），係屬第一
      級毒品，且供被告施用毒品所用，爰依毒品危害防制條例
      18條第1項前段規定沒收銷燬之。另扣案之注射針筒1支，
      則屬被告所有並供其施用海洛因之物，業據被告供明在卷
      ，併依刑法第38條第1項第2款宣告沒收。
（四）公訴意旨認被告自95年11月14日11時許起，至同年12月6
      日12時10分該次施用前止，另有多次施用第一級毒品海洛
      因之犯行，所為係集合犯等語。惟「集合犯」之態樣，係
      依一般社會通念，特定犯罪行為具有反覆實施之特性，而
      立法者於制定刑罰法律之初，亦已認知該種行為類型之反
      覆性，有意藉由法條中客觀構成要件之行為要素，涵括上
      開具有反覆實施特性之數個犯罪行為，僅受一次刑法之評
      價；然施用毒品犯罪，或為零星偶一之施用，自難認立法
      者於制定刑罰法律之初，已認知該種行為類型之反覆性，
      且有意藉由法條中客觀構成要件之行為要素，涵括上開具
      有反覆實施特性之數個犯罪行為。是多次施用毒品犯罪之
      行為，尚無論以「集合犯」之餘地，併予併明。復按被告
      之自白，不得作為有罪判決之唯一證據，仍應調查其他必
      要之證據，以察其是否與事實相符，刑事訴訟法第156條
      第2項定有明文。查起訴書所指此部份之犯行，除被告之
      自白外，既無其他證據足以證明，復無任何尿液檢驗報告
      ，可供本院查核，是尚難僅憑被告之自白遽認被告確有此
      部份之犯行。惟依公訴意旨認此部分與前開有罪部分有集
      合犯之實質上一罪關係，爰不另為無罪之諭知，併此敘明
      。
據上論斷，應依刑事訴訟法第273條之1第1項、第299條第1項前
段，毒品危害防制條例第10條第1項、第2項、第18條第1項前段
，刑法第11條前段、第47條第1項、第38條第1項第2款、第51條
第5款，判決如主文。
本案經檢察官洪英丰到庭執行職務
中　　華　　民　　國　　96　　年　　4　 　月　  26　　日
                  刑事第六庭    法      官    林欣苑
以上正本證明與原本無異。
如不服本判決，應於判決送達後十日內向本院提出上訴狀 (須附
繕本 )。
中　　華　　民　　國　　96　　年　　4 　　月　　26　　日
                                書  記  官    詹國立
附錄本案論罪科刑法條全文：
毒品危害防制條例第10條
施用第一級毒品者，處 6 月以上 5 年以下有期徒刑。
施用第二級毒品者，處 3 年以下有期徒刑。
